臺灣臺南地方法院刑事判決　　　　　　　 93年度易字第166號
公　訴　人　臺灣臺南地方法院檢察署檢察官
被　　　告　丙○○　男　40歲.
上列被告因侵占案件，經檢察官提起公訴（93年度偵字第 445號
），被告於本院行準備程序中就被訴犯罪事實為有罪之陳述，本
院合議庭裁定由受命法官獨任行簡式審判程序，判決如下：
    主  文
丙○○意圖為自己不法之所有，而侵占自己持有他人之物，處有
期徒刑貳年。
    事  實
一、丙○○係祭祀公業吳昌記之派下員，於民國91年 3月間，經
    該祭祀公業派下員代表大會推舉為新任管理人，並於91年 5
    月26日，受該祭祀公業派下員代表大會委任處理該祭祀公業
    名下雲林縣斗南鎮○○段 172地號土地出賣之相關事宜，該
    祭祀公業全體派下員並書立同意書，要求出賣該土地時：「
    其買賣金額訂金部分為現金，餘款部分需開具支票，抬頭需
    註明祭祀公業吳昌記」。詎丙○○因向地下錢莊借款，遭地
    下錢莊追索債務甚急，竟意圖為自己不法之所有，於91年 7
    月16日與賴明標就該筆土地買賣達成協議，除約定總價金為
    新臺幣（下同）九百一十七萬五千四百元，於訂約當日收受
    訂金一百五十萬元外，竟違反該祭祀公業派下員出具之同意
    書內容，未與賴明標約定餘款需以支票支付，反陸續於同年
    10月 7日收受現金一百萬元、同年10月25日收受現金一百八
    十萬元、同年11月29日收受現金一百萬元，且於同年12月26
    日，由賴明標委任之代書黃鮮緞匯款三百萬元至其中華商業
    銀行臺南分行，帳號 0000000000000號帳戶內，同日並由黃
    鮮緞親自交付現金八十七萬五千四百元予丙○○，其中除扣
    除辦理公業派下員公告費用十六萬元、佃農交通費十萬元、
    終止三七五減租租約支付予佃農之補償款一百七十七萬元、
    代書及仲介費用二十六萬元外，餘款六百八十八萬五千四百
    元均悉數侵占入己，用以清償積欠地下錢莊之欠款。嗣因系
    爭土地佃農張吉雄發覺有異，轉而告知派下員，派下員始查
    知上情。
二、案經祭祀公業吳昌記派下員乙○○、辛○○、己○○、癸○
    ○、甲○○、丑○○、庚○○、丁○○、壬○○、戊○○、
    子○○、寅○○訴由臺灣臺南地方法院檢察署檢察官偵查起
    訴。
    理  由
一、訊據被告丙○○對上開事實，均坦承不諱，核告訴人具狀指
    訴之情節暨證人即買受人賴明標、證人即代書黃鮮緞於偵查
    中結證之情節大致相符，此外復有臺南縣仁德鄉公所91年10
    月21日所民字第0910017719號函影本、同所91年10月23日所
    民字第0910018296號函影本各一紙、祭祀公業吳昌記派下員
    重組會議紀錄影本一份、雲林縣斗南鎮○○段 172地號土地
    買賣合約書影本影本、上開土地之土地登記謄本各一紙、申
    辦土地登記相關文件影本一份、祭祀公業吳昌記派下員同意
    書影本三十三份、證人黃鮮緞91年12月26日匯款單影本一紙
    在卷可資佐證，足見被告之自白與事實相符，應可採信。本
    案事證明確，被告犯行已堪認定。
二、按刑法上之背信罪，為一般的違背任務之犯罪，而同法之侵
    占罪，則專指持有他人所有物以不法之意思，變更持有為所
    有侵占入己者而言。故違背任務行為，苟係其持有之他人所
    有物，意圖不法據為己有，即應論以侵占罪，不能援用背信
    之法條處斷，最高法院42年台上字第 402號著有判例可資參
    照；又刑法上之連續犯，係指數個獨立之犯罪行為，基於概
    括之犯意，反覆為之，而觸犯構成要件相同之罪名而言。如
    果該項犯罪，係由行為人以單一行為接續進行，縱令在犯罪
    完畢以前，其各個舉動，已與該罪之構成要件完全相符，但
    在行為人主觀上對於各個舉動，不過為其犯罪行為之一部分
    者，當然成立一罪，不能以連續犯論，最高法院92年度台上
    字第1017號亦有判決可資參佐。查被告受祭祀公業吳昌記派
    下員代表大會之委任，代為處理雲林縣斗南鎮○○段 172地
    號土地出賣之相關事宜，其違背該祭祀公業派下員之授權，
    未就訂金以外之餘款要求買受人賴明標開立受款人為祭祀公
    業吳昌記之支票支付，反而收取買受人交付之現金，並侵吞
    入己，參照前引最高法院判例意旨，本案自無援引背信罪法
    條處斷之餘地。是核被告所為，係犯刑法第三百三十五條第
    一項之侵占罪。又被告所侵占之六百八十八萬五千四百元，
    乃上開土地買賣總價款扣除辦理公業派下員公告費用十六萬
    元、佃農交通費十萬元、終止三七五減租租約支付予佃農之
    補償款一百七十七萬元、代書及仲介費用二十六萬元後之全
    部金額，且被告於本院審理中，自承其於簽訂上開土地買賣
    契約時，已有侵占全數土地價款之意，則於被告主觀意思，
    其各次收受買受人賴明標交付之部分土地價款後將之侵占入
    己，應認為係單一犯罪行為之各個舉動，難認有何獨立性，
    參照前引最高法院判決意旨，應認為係接續犯，而為包括之
    一罪。爰審酌被告為償付己身債務，侵占違背祭祀公業派下
    員全體之信賴，侵占該祭祀公業出售土地之價款達六百八十
    八萬餘元，金額甚詎，且被告於偵審中多次逃匿，迄今仍未
    與該祭祀公業其餘派下員達成和解，但其犯後坦承犯行，態
    度尚稱良好，以及檢察官具體求處有期徒刑三年六月等一切
    情狀，量處如主文所示之刑，以示懲儆。
據上論斷，應依刑事訴訟法第二百九十九條第一項前段、第二百
七十三條之一第一項，刑法第三百三十五條第一項，罰金罰鍰提
高標準條例第一條前段，判決如主文。
本案經檢察官卯○○到庭執行職務。
中　　華　　民　　國　　94　　年　　 4　　月　　21　　日
　　　　　　　　　刑事第四庭    法　官　周紹武
以上正本證明與原本無異。
如不服本判決，應於收受送達後10日內向本院提出上訴書狀（應
附繕本）。
　　　　　　　　　　　　　　　　書記官　陳淑芬
中　　華　　民　　國　　94　　年　　 4　　月　　21　　日
附錄本案論罪科刑法條全文：
中華民國刑法第三百三十五條第一項
意圖為自己或第三人不法之所有，而侵占自己持有他人之物者，
處五年以下有期徒刑、拘役或科或併科一千元以下罰金。
